【裁判字號】    92,台上,4313
【裁判日期】    920807
【裁判案由】    傷害致重傷
【裁判全文】
最高法院刑事判決                              九十二年度台上字第四三一三號
    上  訴  人  丁  ○
                戊○○
                甲○○
                丙○○
                乙○○
右上訴人等因傷害致重傷案件，不服台灣高等法院高雄分院中華民國九十年三月六日
第二審判決（八十九年度上訴字第一五二四號，起訴案號：台灣高雄地方法院檢察署
八十八年度偵字第二九二一○號），提起上訴，本院判決如左：
    主  文
原判決關於甲○○、戊○○、丙○○部分撤銷，發回台灣高等法院高雄分院。
其他上訴駁回。
    理  由
一發回部分：
本件原判決認定丁○於民國八十八年五月十六日凌晨四時許，騎機車途經高雄縣林園
鄉○○路○段七號「七星檳榔攤」時，見與其有嫌隙之綽號「志文仔」之男子在該檳
榔攤內，即停車毆打該男子，當時檳榔攤老闆何進財正與謝建輝等人在林園鄉○○○
路「金酒桶啤酒屋」內飲酒，接獲通知後即相偕返店處理，其中並有人出手毆打丁○
，丁○心有不甘，乃夥同乙○○、蔡孟峰及上訴人戊○○、甲○○、丙○○，分乘兩
部小客車前往上開啤酒屋尋釁，因經熟識友人出面勸解，雙方未生事端，丁○等人即
返回林園鄉○○路一二三號「日日超商」，嗣何進財為息事寧人，乃於當日凌晨四時
許，由謝建輝駕車載何進財、梁華國等人，欲找丁○說明，途經「日日超商」時，見
丁○等人在超商內，何進財乃下車在該超商門口與丁○等人協調，詎於協調中謝建輝
以行動電話對外聯絡，丁○認謝建輝係欲召人前來滋事，乃夥同戊○○、甲○○、丙
○○、乙○○等人，共同基於普通傷害之犯意聯絡，分持其等所有之開山刀等非槍砲
彈藥刀械管制條例所稱之刀械，衝出超商門外，朝謝建輝、梁華國二人揮砍，致謝建
輝受有多處深撕裂傷、右側眼球破裂，並導致其右眼因眼球外傷性破裂喪失視力之加
重結果，梁華國則受有臉部及左手虎口各深撕裂傷十二公分等傷害等情。因而撤銷第
一審關於甲○○、戊○○、丙○○部分之判決，改判仍論處甲○○、戊○○、丙○○
共同傷害人之身體，因而致人於重傷罪刑，固非無見。
惟查：(一)、有罪判決書所記載之犯罪事實，為論罪科刑適用法律之基礎，凡與適用法
令有關之重要事實，必須詳加認定，明確記載，然後於理由內敘明認定犯罪事實所憑
之證據及認定之理由，始足為適用法令之依據。若事實未有此記載，而理由加以說明
，為理由失其依據。如事實有此記載，理由未予說明，則為理由不備，按諸刑事訴訟
法第三百七十九條第十四款之規定，其判決當然為違背法令。又刑法上之加重結果犯
，以行為人能預見其結果之發生為要件，而所謂能預見，乃指客觀情形而言，與主觀
上有無預見之情形不同。刑法第二百七十七條第二項後段之傷害致重傷之罪，係因犯
傷害罪之基本犯罪行為，因而發生原所不預期但得預見之重傷加重結果；而傷害之原
因與重傷之結果間並須有相當因果關係之存在，始得成立。則此項構成要件有關之事
實，自均應詳加認定明確記載，始足資為論科之依據。原判決對於上訴人等分持開山
刀揮砍謝建輝臉部，能否預見其右眼因眼球外傷性破裂致喪失視力結果發生之要件，
於事實中並未認定記載，遽論以傷害致重傷之罪，即失其依據，已有未合。雖原判決
於理由中說明：「被告甲○○、戊○○、丙○○等三人之普通傷害行為與告訴人謝建
輝所受重傷害間有相當因果關係」等情，然因事實中對於上訴人等如何依客觀情形能
預見重傷加重結果之發生，並未詳細認定明確記載，則於理由中所為說明顯失依據，
難謂適法。(二)、刑法第十條第四項第一款所稱毀敗一目或二目之視能，係指眼睛之視
力因傷害之結果，其一眼或雙眼完全喪失效用者而言，初不以驗斷時之狀況如何為標
準，如經相當之診治而能回復原狀或雖不能回復原狀而僅減衰其效用者，仍不得謂為
該款之重傷。本件被害人謝建輝固受有右眼球外傷性破裂，惟依卷附長庚紀念醫院診
斷證明書所載，其已接受眼球縫合術，雖診斷證明書上醫囑欄係記載：「『目前』右
眼視力無光覺，無法恢復」，但其右眼視能喪失效用之程度，究係一部或全部；如係
全部，究僅係「診治當時」無法回復，抑或「永遠」不能回復；暨其右眼球縫合後，
有無繼續接受診治，情形為何？凡此依上開診斷證明書之記載，均尚屬未明，自難憑
認謝建輝右眼之視能確已達毀敗之程度。上訴人等在第一審亦曾質疑謝建輝之右眼是
否完全失明，而聲請予以鑑定（見一審卷第五十頁）。原審就此與認定事實、適用法
律、罪名成立與否有重大關係之事項，未詳加調查審認，遽認甲○○、戊○○、丙○
○應負傷害致重傷罪責，自嫌速斷。上訴意旨雖未指摘及此，惟為本院得依職權調查
之事項，應認此部分有發回更審之原因。
二駁回部分：
按刑事訴訟法第三百七十七條規定，上訴於第三審法院，非以判決違背法令為理由，
不得為之。是提起第三審上訴，應以原判決違背法令為理由，係屬法定要件。如果上
訴理由並未指摘原判決有何違法，自應認其上訴為違背法律上之程式，予以駁回。上
訴人丁○經原審以其係現役軍人，本件犯罪在其服役前，發覺在其任職服役中，其所
涉犯刑法第二百七十七條第二項後段之罪嫌，應由軍法機關追訴審判，而維持第一審
就丁○部分諭知公訴不受理之判決，駁回丁○在第二審之上訴；暨就上訴人乙○○部
分，以其雖亦係現役軍人，然其在入營服役之前，即經有偵查犯罪權限之公務員發覺
其涉犯上開罪嫌在先，核與軍事審判法第五條第一項所為犯罪在任職服役前，發覺在
任職服役中者，始應依軍事審判法追訴審判之規定不符，故應由普通法院審判，因而
撤銷第一審諭知乙○○部分公訴不受理之判決，改判諭知乙○○部分發回第一審法院
。而丁○、乙○○上訴意旨，就原判決前揭諭知，究係如何違背法令，並無一語涉及
，自屬違背法律上之程式，應予駁回。
據上論結，應依刑事訴訟法第三百九十七條、第四百零一條、第三百九十五條前段，
判決如主文。
中      華      民      國    九十二    年      八      月      七      日
                              最高法院刑事第九庭
                                  審判長法官  陳  炳  煌
                                        法官  陳  正  庸
                                        法官  韓  金  秀
                                        法官  吳  信  銘
                                        法官  徐  文  亮
      右正本證明與原本無異
                                              書  記  官
中      華      民      國    九十二    年      八      月     十三     日
                                                                       Ｋ


司法院資訊處製作；財團法人民間司法改革基金會備份。
